臺灣高等法院刑事裁定　　　　　　　　　 96年度抗字第567號
抗　告　人　甲○○
送達代收人　魏憶龍律師
上列抗告人因聲請回復原狀案件，不服臺灣士林地方法院中華民
國96年5月23日裁定（96年度聲字第585號），提起抗告，本院裁
定如下：
    主  文
抗告駁回。
    理  由
一、抗告意旨略以：抗告人因被訴貪污案件 (台灣士林地方法法
    院93年度重訴字第6號刑事判決)，於95年7月12日經台灣士
    林地方法院辯論終結，並定於95年9月28日宣判。惟抗告人
    自該案宣判後，長達半年未收到判決書，俟於民國96年3月
    23日抗告人自原居住之臺北市○○路238號4樓，搬遷至桃園
    縣楊梅鎮○○路○段156巷16號，並於96年4月25日完成戶口
    遷移，然郵差因未能會晤本人，乃將判決書送往聲請人原居
    住地附近，原由聲請人經營之記安食府代收，但該小吃店已
    於95年8月間頂讓予他人，該處代收之人即以受讓時取得之
    聲請人小章代本人簽收，也未將判決書轉交予本人，迄96年
    5月11日抗告人得悉其他被告已接到判決書，即立刻提出上
    訴，致遲誤上訴期間，乃聲請回復原狀，不料竟遭原審裁定
    駁回。本件如台灣士林地方法院不遲延送達判決書長達半年
    ，抗告人當時尚未遷移住居所，將不致於錯過判決書之送達
    ，因此遲延送達部分，法院亦應負其責任，不能歸責於抗告
    人。又該判決係送達至記安食府，由受讓人楊佩琪之員工吳
    尚恩持抗告人留於店中為辦理有關登記事宜及開立小吃店收
    據之印章，蓋於送達證書上，但吳尚恩並非抗告人之員工，
    亦未經抗告人授權蓋用印章，事後亦未將該判決書親自交予
    抗告人，有吳尚恩出具之證明書乙紙可憑，請准予聲請回復
    原狀云云。
二、按非因過失，遲誤上訴、抗告或聲請再審之期間，於其原因
    消滅後5日內，得聲請回復原狀，刑事訴訟法第67條第1項定
    有明文。又聲請回復原狀，依法本以當事人非因過失不能遵
    守期限者為限，所謂非因過失，係指逾期之緣由非可歸責於
    當事人而言，若其不能遵守期限係由於自誤，即不能謂非過
    失，最高法院著有21年抗字第169號判例可資參照。是本件
    聲請人對於遲誤上訴期間聲請本院回復原狀，自應以聲請人
    非因自身過失致遲誤上訴期間為其前提要件。末按回復原狀
    ，以當事人本有不能遵守期限之情形為前提，如因法院未履
    行送達判決程序，以致上訴期限無從進行者，自不發生回復
    原狀問題，最高法院22年上字第1371號判決要旨亦可參照。
三、經查：
(一)抗告人於96年4月25日始由臺北市○○路238號4樓遷入桃園
    縣楊梅鎮○○路○段156巷16號，有抗告人所提出之戶籍謄本
    在卷可憑。又台灣士林地方法院判決書係於96年3月30日向
    抗告人原住所地為送達，且經送達人在送達方法欄內「已將
    文書付與應受送達人」、「本人（簽名蓋章或按指印）」前
    劃ˇ號選記，復有「甲○○」之印文蓋於「本人（簽名蓋章
    或按指印）」欄內，有該院送達證書在卷可憑（見原審卷第
    7頁），故該院判決書於送達抗告人時，抗告人之戶籍既未
    遷徙，抗告人復疏未向該院就其應受送達之處所有所聲明，
    從而該院判決書向聲請人原住所地為送達，並非無據。本件
    如係合法送達，抗告人未收到判決書致遲誤上訴期間，即難
    謂非因其自身過失所致。至法院宣示判決後，應於何時送達
    ，法無明文，縱於判決宣示後約半年始送達判決書，亦不能
    解免抗告人自己過失之責任。抗告人所辯係可歸責於法院，
    不可歸責於抗告人云云，自不可採。
(二)至抗告人陳稱：送達人係將判決書送至其已於95年8月間頂
    讓予他人之小吃店，經該小吃店內員工吳尚恩持其小章簽收
    ，未將該判決書親交抗告人收受等節，固據提出切結證明書
    乙紙為證。惟此乃爭執本件判決書是否符合民事訴訟法第13
    7條第1項為補充送達之規定，而發生合法送達之效力，如未
    合法送達，應否重新送達，重新計算上訴期間之問題，揆諸
    前揭說明，尚不發生回復原狀問題。
四、綜上，本件乃該案判決送達是否合法之問題，送達合法，而
    當事人遲誤上訴期間，始生有無過失，得否回復原狀之問題
    。從而，抗告人向原審聲請回復原狀，並無理由。原審因而
    駁回抗告人之聲請，於法並無不合，抗告人仍執陳詞，提起
    抗告，核無理由，應予駁回。
五、據上論結，應依刑事訴訟法第412條，裁定如主文。
中　　華　　民　　國　　96　　年　　6 　　月　　25　　日
                  刑事第九庭審判長法  官  劉景星
                                  法  官  官有明
                                  法  官  陳世宗
以上正本證明與原本無異。
如不服本裁定，應於收受送達後五日內向本院提出再抗告狀。
                                  書記官  丁淑蘭
中　　華　　民　　國　　96　　年　　6 　　月　　26　　日
